【裁判字號】    98,易,321
【裁判日期】    980709
【裁判案由】    竊盜等
【裁判全文】
臺灣苗栗地方法院刑事判決               98年度易字第321號
公  訴  人  臺灣苗栗地方法院檢察署檢察官
被      告  乙○○
                    （現另案於臺灣桃園監獄執行中）
            辛○○
            庚○○
上列被告因竊盜等案件，經檢察官提起公訴（98年度偵字第977
號），本院判決如下：
    主    文
乙○○犯如附表所示之罪，均累犯，各處如附表所示之刑。應執
行有期徒刑貳年拾月。
辛○○故買贓物貳次，各處有期徒刑肆月，如易科罰金，均以新
臺幣壹仟元折算壹日。應執行有期徒刑陸月，如易科罰金，以新
臺幣壹仟元折算壹日。
庚○○故買贓物貳次，各處有期徒刑肆月，如易科罰金，均以新
臺幣壹仟元折算壹日。應執行有期徒刑陸月，如易科罰金，以新
臺幣壹仟元折算壹日。
    犯罪事實
一、乙○○曾因違反毒品危害防制條例案件，分別經法院判處有
    期徒刑5 月、8 月，定應執行刑為有期徒刑1 年確定，甫於
    民國96年5 月2 日縮刑期滿執行完畢。詎猶不知悔改，因缺
    錢花用，竟意圖為自己不法之所有，分別於附表所示時地，
    駕駛車牌號碼MI-2318 號自用小客車，徒手竊取如附表所示
    由丁○○、甲○○、戊○○及己○○所管領之銅製香爐等物
    ，得手後隨即搬運至前開自用小客車上，載往變賣。
二、辛○○為址設桃園縣觀音鄉○○村○○街16巷3號之資源回
    收場負責人（未辦理營業登記），其明知乙○○於97年4 月
    17日某時所載來變賣之如附表編號1 所示之香爐等物，及於
    同年6 月1 日某時所載來變賣之如附表編號2 、3 所示之香
    爐等物，均係來源不明之贓物，仍以新臺幣（下同）1 萬元
    左右之價格予以收購，而故買贓物。
三、庚○○為址設桃園縣中壢市○○路264巷11弄14號之「宏源
    資源回收場」負責人，其明知辛○○於97年4 月17日某時所
    載來轉賣之如附表編號1 所示之香爐等物，及於同年6 月1
    日某時所載來轉賣之如附表編號2 、3 所示之香爐等物，均
    係來源不明之贓物，仍以1 萬1 千元左右之價格予以收購，
    而故買贓物。
四、嗣經警於97年6 月3 日23時40分許，在苗栗縣苗140 線西向
    東7 公里處，查獲乙○○使用之前開自用小客車，並扣得附
    表編號4 之贓物銅質龍形配飾1 對2 個（已發還己○○），
    而循線查獲。
五、案經苗栗縣警察局通霄分局報告臺灣苗栗地方法院檢察署檢
    察官偵查起訴。
    理    由
壹、證據能力部分：
    本案下列引為證據之證人陳述及書證，被告及檢察官於本院
    審理中均不爭執其證據能力（見本院卷第50頁），且以之作
    為證據並無不當，依刑事訴訟法第159 條之5 規定，自均有
    證據能力。
貳、實體部分：
一、查前揭犯罪事實欄一所載之事實，已據被告乙○○於警詢、
    偵查、本院準備程序及審理中均坦承不諱，核與被害人丁○○、甲○○、戊○○、己○○於警詢指述之失竊情節相符（
    見偵卷第19、26、30、34頁），並有被告乙○○駕駛車牌號
    碼MI-2318 號自用小客車至苗栗縣苑裡鎮中正里16鄰土地公
    廟偷竊之監視錄影帶翻拍照片、贓物認領保管單、上開車輛
    車主徐文明於警詢證稱上開車輛均係被告乙○○在使用等語
    ，及被告乙○○所竊相同規格之天公爐、香爐、劍盒、香桶
    、燭台、銅質龍形配飾照片在卷可證（見偵卷第21至22頁、
    第36頁、第38頁反面、第50至53頁）。足認被告乙○○前開
    自白與事實相符，其確有附表所示之4 次竊盜犯行。此部份
    事證明確，被告乙○○犯行，堪予認定，應予依法論科。
二、另訊據被告辛○○固坦承曾向乙○○收購附表編號1 、2 、
    3 所示之香爐等物，惟矢口否認有故買贓物犯行，辯稱：伊
    收購時，並不知係贓物，且伊係1 次向乙○○收購上開香爐
    等物云云（見本院卷第46頁）。訊據被告庚○○固亦坦承曾
    向被告辛○○收購上開香爐等物，惟矢口否認有故買贓物犯
    行，辯稱：當時伊有問辛○○香爐等物是否為贓物，辛○○
    保證說不是，伊才收購；且伊係1 次向辛○○收購上開香爐
    等物云云（見本院卷第46頁）。惟查：
  (一)被告辛○○部分：
    (1)被告辛○○已於警詢時供稱：乙○○曾於97年間共4 次拿
      香爐、燭台、花瓶、茶杯等拜神用的銅器品到伊經營之回
      收場，總計約賣得1 萬元左右；伊向乙○○收購後，立即
      拿到宏源資源回收場，以約1 萬1 千元左右賣給負責人庚○○；乙○○連續4 次拿香爐等器具賣伊，「伊是有覺得
      懷疑」等語（見偵卷第13、14頁）。查香爐（天公爐）之
      體積龐大，一般皆擺放於寺廟道院以供祭拜神明之用，一
      般家庭甚少有擺放天公爐之情形；又縱香爐、燭台等祭拜
      神明之器具，係家中所有之物，一般人亦鮮少持以販賣。
      被告辛○○為資源回收業者，對此自難諉為不知。況如前
      所述，被告辛○○自承於乙○○持上開香爐等物前來販賣
      時，伊是有懷疑，則其既有懷疑，理應加以拒絕，或問明
      來源，且將販賣者之相關資料登記於登記簿中，以備供警
      方查緝。然被告辛○○捨此不為，甚且於收贓後，立即轉
      賣，以減少被查獲之機會。足徵其對於乙○○持來變賣之
      香爐等物，係來源不明之贓物，自係有所認識，則其仍予
      收購，其有故買贓物之故意，堪可認定。其辯稱收購時並
      不知係贓物云云，不足採信。
    (2)被告辛○○究有幾次故買贓物犯行？
      按被告乙○○先於警詢時供稱：伊所竊得如附表所示之
        香爐等物，係賣給辛○○，4 次共賣得約1 萬元（見偵
        卷第10頁）；嗣於偵查及本院審理中則均改稱：4 次作
        1 次賣（見偵卷第59頁、本院卷第69、74頁）。而被告
        辛○○於警詢先則供稱：乙○○共賣給伊香爐等器具4
        次（見偵卷第13頁），於偵查中亦供稱：乙○○拿香爐
        等賣伊，有3 、4 次（見偵卷第59頁），嗣於本院審理
        時則改稱：乙○○係全部作1 次拿來賣伊云云（見本院
        卷第84、85頁）。查被告乙○○竊盜得手且已銷贓者，
        僅有附表編號1 至3 之物品，編號4 之贓物則已發還被
        害人，有贓物認領保管單在卷可考。是被告乙○○於警
        詢供稱共賣給辛○○4 次，及被告辛○○於警詢供稱共
        向乙○○收購4 次，於偵查中供稱共向乙○○收購3 、
        4 次云云，要皆與事實不符，不可憑採。
      參以附表編號2 、3 之偷竊時間，相隔僅20分鐘，被告
        乙○○自不可能於20分鐘內往返苗栗、桃園間銷贓，足
        認附表編號2 、3 之贓物，應係在編號3 行為後之97年
        6 月1 日一併販賣予辛○○者，始符常理。
      另衡諸被告乙○○係在97年4 月17日偷竊編號1 之物品
        ，再於97年6 月1 日偷竊編號2 、3 之物品，2 次犯行
        相距1 個半月，而被告乙○○亦坦承係因吸毒缺錢故偷
        竊香爐等物變賣（見本院卷第94頁），是以竊賊之習性
        觀之，勢必於偷得物品後立即變賣花用。稽此，被告乙○○應係在附表編號1 之犯罪時間即97年4 月17日販賣
        香爐、劍盒、香桶予被告辛○○，另於附表編號2、3之
        犯罪時間即97年6 月1 日販賣龍形配飾、香爐、燭台予
        被告辛○○，堪可認定。
      參酌被告辛○○於偵查中坦承被告乙○○第2 次係拿「
        龍形配飾、香爐、燭台」來賣（見偵卷第60頁），此核
        與被告乙○○於附表編號2 、3 所竊取之物品完全一致
        ，益徵被告乙○○應係分2 次將附表編號1 至3 竊得之
        香爐等物販賣予辛○○無訛。
      綜上，被告辛○○有2 次故買贓物犯行，至堪認定。被
        告辛○○於本院辯稱：其係1 次向乙○○收購上開香爐
        等物，及被告乙○○於偵查、本院審理時供證稱：伊係
        將附表所示之贓物作1 次賣給辛○○云云，俱係飾卸及
        迴護被告辛○○之詞，均不足採信。
  (二)被告庚○○部分：
    (1)被告庚○○於警詢時坦承：伊有向辛○○收購香爐等物，
      且未依規定登記（見偵卷第16頁）。按被告庚○○為宏源
      資源回收場負責人，業據其供明在卷（見同上頁），而香
      爐、燭台等祭拜神明之器具，一般人甚少持以販賣，亦如
      前述，被告庚○○更供承其先前不曾收購過此類物品（見
      本院卷第82頁），則被告庚○○對於此類特殊之回收物品
      ，竟未登載於回收登記簿，實令人生疑。況被告庚○○於
      本院坦承：以前跟辛○○收購時有登記，這次忙故未登記
      （見本院卷第48頁），則以前收購一般物品時，既會登記
      ，對於此次特殊之香爐等物反而未予登記，實違乎常情。
      足徵被告庚○○對於辛○○持以轉賣之香爐等物，係來源
      不明之贓物，應亦有所認識。被告庚○○有故買贓物之故
      意，亦堪認定。
    (2)參以被告庚○○前於97年間即曾因涉嫌故買贓物案件，為
      警移送臺灣桃園地方法院檢察署，嗣雖經該署為不起訴處
      分，然該不起訴處分書詳載：被告庚○○已登載出售者之
      年籍資料、聯絡電話及車號於資源回收場之「收受物品、
      舊貨、五金廢料或廢棄物登記表」上，足證其主觀上並無
      故買贓物之意，此有該不起訴處分書在卷可稽（見本院卷
      第57頁）。則被告庚○○於上開案件中對於一般之白鐵、
      鑄鐵，既會加以登記，竟對本案之特殊物品未予登記，自
      啟人疑竇；況被告已有前案之經驗，知悉對於收購之物品
      均須加以登記，始能免責，則被告庚○○仍未予登記，益
      徵其顯係知悉為贓物，故不敢登記。其辯稱不知為贓物云
      云，無非卸責之詞，不可採信。
    (3)至於被告辛○○雖於本院證稱：伊拿香爐去賣給庚○○時
      ，庚○○有問伊這些是不是贓物，伊說是朋友載來賣伊的
      ，伊說這個應該沒有問題云云（見本院卷第91頁）。惟查
      ，被告庚○○雖為印尼籍人，然其既為資源回收業者，且
      已來台6 年（見偵卷第15頁），理應知悉香爐等物，為寺
      廟道院祭拜之器具，絕少流通，況其經營資源回收業期間
      亦未曾收過此類回收物，是其對於辛○○轉賣之香爐等物
      為贓物，應亦有所認識。被告辛○○上開證述，尚難據為
      被告庚○○有利之認定。
    (4)又被告庚○○有幾次故買贓物犯行？查被告庚○○於警詢
      時已坦承：辛○○共賣給伊2 次香爐等物品（見偵卷第16
      頁），復於偵查中供稱：辛○○共賣2 、3 次香爐等物給
      伊（見偵卷第61頁），核與被告辛○○於偵查中供稱：伊
      分2 次將香爐、燭台等賣給庚○○之情完全吻合（見偵卷
      第60頁）。況徵諸被告辛○○於警詢供稱：伊向乙○○收
      購後，均立即拿到宏源資源回收場，轉賣給庚○○（見偵
      卷第13頁），而本院亦已認定被告辛○○係向乙○○收購
      2 次香爐等物品，足認被告辛○○係2 次向乙○○收購香
      爐等物後，分2 次立即轉賣予庚○○。綜此堪認被告庚○○亦係向被告辛○○收購2 次香爐等物，洵可認定。被告
      庚○○嗣於本院審理時辯稱：辛○○僅賣伊1 次而已（見
      本院卷第76頁），無足憑信。
  (三)綜上所述，被告辛○○有於97年4 月17日某時及97年6 月1
    日某時，共2 次向乙○○故買贓物之犯行；被告庚○○有於
    97年4 月17日某時及97年6 月1 日某時，共2 次向辛○○故
    買贓物之犯行，均堪認定。被告辛○○、庚○○之前開辯解
    ，俱不足採信。本案事證明確，該被告2 人之犯行，堪予認
    定，應予依法論科。
三、論罪科刑之說明：
  (一)核被告乙○○所為，均係犯刑法第320 條第1 項之竊盜罪。
    被告乙○○先後4 次竊盜犯行，犯意各別，行為互殊，應予
    分論併罰。又被告乙○○受有如犯罪事實欄所載罪刑執行情
    形，有臺灣高等法院被告前案紀錄表在卷可按，其於有期徒
    刑之執行完畢後，5 年內故意再犯本件有期徒刑以上之罪，
    為累犯，應依刑法第47條第1 項規定，加重其刑。爰審酌被
    告乙○○另有多起竊盜案件尚在偵辦之中，有前開前案紀錄
    表在卷可參，其對於竊盜行為，絲毫不感為恥，屢次再犯；
    又其竟連祭拜神明用之香爐、燭台、劍盒、香桶等亦敢偷竊
    ，實難見容於崇尚道法之我國社會，其犯行非輕；且其犯後
    更迴護故買贓物之資源回收業者，犯後態度不佳；惟衡其自
    始坦承犯行，減少部分司法資源之浪費；暨其犯罪之動機、
    目的、手段、所生之損害等一切情狀，分別量處如主文第1
    項所示之刑，並定其應執行之刑。
  (二)核被告辛○○、庚○○所為，均係犯刑法第349 條第2 項之
    故買贓物罪。渠等先後2 次故買贓物，均犯意各別，行為互
    殊，應予分論併罰。爰審酌被告辛○○、庚○○先後2 次故
    買贓物，提供銷贓管道，助長竊盜犯行猖獗，且妨礙被害人
    之贓物回復請求權，所故買者又係專供祭拜神明用之器具，
    犯行不輕；犯後復未能坦承犯行，飾詞狡辯，犯後態度不佳
    ，浪費司法資源；惟衡諸渠等均無前科紀錄，且贓物之價值
    非鉅，暨渠等犯罪之動機、目的、品行、生活狀況、智識程
    度等一切情狀，分別量處如主文第2 、3 項所示之刑，均諭
    知易科罰金之折算標準，並定其應執行之刑，暨諭知易科罰
    金之折算標準。
據上論斷，應依刑事訴訟法第299 條第1 項前段，刑法第320 條
第1 項、第349 條第2 項、第41條第1 項前段、第51條第5 款、
第47條第1 項，刑法施行法第1 條之1 ，判決如主文。
本案經檢察官黃棋安到庭執行職務。
中    華    民    國    98    年    7     月    9     日
            刑事第一庭  審判長法  官  劉興浪
                              法  官  羅貞元
                              法  官  黃佩韻
以上正本證明與原本無異。
如不服本判決應於收受判決後10日內向本院提出上訴書狀，並應
應敘述具體理由。其未敘述上訴理由者，應於上訴期間屆滿後20
日內向本院補提理由書 (均須按他造當事人之人數附繕本)「 切
勿逕送上級法院」。告訴人或被害人如對本判決不服者，應具備
理由請求檢察官上訴，其上訴期間之計算係以檢察官收受判決正
本之日期為準。
                              書記官  巫  穎
中    華    民    國    98    年    7     月    9     日
附表：
┌──┬──────┬───────┬────┬─────┬────────┐
│編號│竊盜時間    │竊盜地點      │被害人（│遭竊財物  │乙○○、辛○○、│
│    │（民國）    │              │管理人）│          │庚○○所犯罪名及│
│    │            │              │        │          │宣告刑          │
├──┼──────┼───────┼────┼─────┼────────┤
│    │97年4月17日 │苗栗縣苑裡鎮中│丁○○  │銅製香爐2 │乙○○犯竊盜罪，│
│  1 │下午5時10分 │正里16鄰土地公│        │個、劍盒1 │累犯，處有期徒刑│
│    │許          │廟            │        │個、香桶1 │壹年。          │
│    │            │              │        │只        │辛○○故買贓物壹│
│    │            │              │        │          │次，處有期徒刑肆│
│    │            │              │        │          │月，如易科罰金，│
│    │            │              │        │          │以新臺幣壹仟元折│
│    │            │              │        │          │算壹日。        │
│    │            │              │        │          │庚○○故買贓物壹│
│    │            │              │        │          │次，處有期徒刑肆│
│    │            │              │        │          │月，如易科罰金，│
│    │            │              │        │          │以新臺幣壹仟元折│
│    │            │              │        │          │算壹日。        │
├──┼──────┼───────┼────┼─────┼────────┤
│    │97年6月1日凌│苗栗縣通霄鎮內│甲○○  │銅質龍形配│乙○○犯竊盜罪，│
│  2 │晨3時30分許 │湖里14鄰135 號│        │飾2對4個  │累犯，處有期徒刑│
│    │            │之丙○○（起訴│        │          │陸月。          │
│    │            │書誤載為13號）│        │          │                │
├──┼──────┼───────┼────┼─────┼────────┤
│    │97年6月1日凌│苗栗縣通霄鎮平│戊○○  │銅製香爐1 │乙○○犯竊盜罪，│
│  3 │晨3時50分許 │元里6 鄰平元21│        │個、燭台3 │累犯，處有期徒刑│
│    │（起訴書誤載│-2號旁土地公廟│        │對        │壹年。          │
│    │為凌晨6 時50│（起訴書誤載為│        │          │辛○○就編號2 、│
│    │分許）      │32-2號）      │        │          │3 部分故買贓物壹│
│    │            │              │        │          │次，處有期徒刑肆│
│    │            │              │        │          │月，如易科罰金，│
│    │            │              │        │          │以新臺幣壹仟元折│
│    │            │              │        │          │算壹日。        │
│    │            │              │        │          │庚○○就編號2、3│
│    │            │              │        │          │部分故買贓物壹次│
│    │            │              │        │          │，處有期徒刑肆月│
│    │            │              │        │          │，如易科罰金，以│
│    │            │              │        │          │新臺幣壹仟元折算│
│    │            │              │        │          │壹日。          │
├──┼──────┼───────┼────┼─────┼────────┤
│  4 │97年6月3日上│苗栗縣苑裡鎮泰│己○○  │銅質龍形配│乙○○犯竊盜罪，│
│    │午7時許     │田里10鄰151 號│        │飾1對2個  │累犯，處有期徒刑│
│    │            │旁土地公廟（起│        │          │陸月。          │
│    │            │訴書誤載為通霄│        │          │                │
│    │            │鎮）          │        │          │                │
└──┴──────┴───────┴────┴─────┴────────┘
附錄論罪科刑法條：
刑法第320條
意圖為自己或第三人不法之所有，而竊取他人之動產者，為竊盜
罪，處五年以下有期徒刑、拘役或五百元以下罰金。
意圖為自己或第三人不法之利益，而竊佔他人之不動產者，依前
項之規定處斷。
前二項之未遂犯罰之。
刑法第349條
收受贓物者，處 3 年以下有期徒刑、拘役或 5 百元以下罰金。
搬運、寄藏、故買贓物或為牙保者，處 5 年以下有期徒刑、拘役
或科或併科 1 千元以下罰金。
因贓物變得之財物，以贓物論。


司法院資訊處製作；財團法人民間司法改革基金會備份。
